臺灣士林地方法院刑事判決
111年度交易字第36號
公  訴  人  臺灣士林地方檢察署檢察官
被      告  陳盈惠


選任辯護人 羅聖乾律師（法扶）
上列被告因公共危險案件，經檢察官提起公訴（110年度偵字第2
0255號），本院判決如下：
    主  文
陳盈惠吐氣所含酒精濃度達每公升零點貳伍毫克以上而駕駛動力
交通工具，處有期徒刑肆月，如易科罰金，以新臺幣壹仟元折算
壹日。
    事  實
一、陳盈惠於民國110年10月30日晚間8時許，在臺北市北投區大
    業路與豐年路口之某薑母鴨店，食用含酒精成分薑母鴨後，
    嗣基於酒後駕駛動力交通工具之犯意，於隔日（31日）凌晨1
    時許，騎乘車牌號碼000-000號重型機車欲返回住處，於凌晨1
    時50分許，行經臺北市北投區光明路與育仁路口，經警攔檢
    並對其施以酒精濃度測試，測得其吐氣所含酒精濃度達每公
    升0.72毫克，而查悉上情。
二、案經臺北市政府警察局北投分局報告臺灣士林地方檢察署檢
    察官偵查起訴。
    理  由
壹、程序部分：
一、按被告之自白，非出於強暴、脅迫、利誘、詐欺、疲勞訊問
    、違法羈押或其他不正之方法，且與事實相符者，得為證據
    ，刑事訴訟法第156條第1項定有明文。被告陳盈惠（下稱被
    告）雖對酒駕為警查獲過程及在警局做的筆錄有意見，惟經
    本院當庭勘驗本件警詢錄影錄音光碟，勘驗結果略以：被告
    與詢問員警2人於詢問室內，以問答方式為之，於詢問過程
    中被告與員警均以平穩語氣問答，被告對於員警之問題，或
    於確認題旨後以口述方式回應、或於思考後即刻回應；有本
    院勘驗筆錄存卷可考（本院卷第68至73頁），足見被告於警
    詢筆錄製作過程中，對於員警提問多能理解並適切回答，且
    應訊態度輕鬆並無不安或恐懼之情，難認其係受警誘導而無
    法依其自由意志製作筆錄之狀態；再被告警詢筆錄內容與警
    詢錄影光碟播放之內容要旨大致相符；又本件警詢筆錄之製
    作原則係採一問一答方式進行，並由員警詳實紀錄被告回答
    之內容，事後有請被告確認內容，並依被告之自由意思為增
    補，無違背被告意思之記載，待警詢筆錄製作完成後，亦經
    被告親閱內容，並確認無訛後，始簽名、捺印，而筆錄製作
    過程並無受強暴、脅迫等不正訊問之情事等情，尚無從逕認
    有何不正訊問之情事致被告於警詢之自白供述欠缺任意性，
    是被告前揭所辯無從憑採，自不足以排除此部分之證據能力
    。
二、次按關於非供述證據之物證，或以科學、機械之方式，對於
    當時狀況所為忠實且正確之記錄，性質上並非供述證據，均
    應無傳聞法則規定之適用；如該非供述證據非出於違法取得
    ，並已依法踐行調查程序，即不能謂無證據能力（最高法院
    97年度台上字第1401號、第6153號、第3854號判決要旨參照
    ）。經查，卷附之酒精測定紀錄表（見偵卷第21頁），係現
    場警員藉吐氣酒精測試儀器，以科學、機械之方式，檢測被
    告之吐氣中所含酒精濃度情形，所為忠實且正確之記錄，性
    質上並非供述證據，此外，復有財團法人工業技術研究院11
    0年3月17日「呼氣酒精測試器檢定合格證書」在卷足參（見
    偵卷第27頁），實施檢測時亦未逾有效期限，確可擔保上開
    儀器測試之準確性，揆諸前開說明，應無刑事訴訟法第159 
    條第1項規定傳聞法則之適用，也難認本件酒精測定紀錄表
    係違背法定程序所取得之證據，被告此部分所辯委無足採，
    是本件酒精測定紀錄表自有證據能力。
貳、認定犯罪事實所憑證據及理由：
一、訊據被告對其於110年10月31日凌晨1時許，騎乘車牌號碼
    000-000號重型機車欲返回住處，於凌晨1時50分許，行經臺
    北市北投區光明路與育仁路口，經警攔檢並對其施以酒精濃
    度測試等情坦承不諱，惟矢口否認有何駕駛動力交通工具吐
    氣所含酒精濃度達每公升0.25毫克以上之犯行，辯稱：「那
    個警察根本沒有給我寫過筆錄，他恐嚇叫我簽名完後，我就
    不知道他在幹什麼，我被送到派出所上銬，他就恐嚇我簽名
    了，直接就一次簽三張，後來警察幹什麼我就不知道了。警
    察是恐嚇誘導方式跟我講，吹酒測的過程有無瑕疵，我真的
    不懂0.72數字哪裡來的，酒測過程不知道有沒有全部都錄到
    ，他應該是從攔檢我時就應該開始錄的，我認為值勤整個酒
    駕過程並不完整，而且我覺得證據力有瑕疵，加上由影帶當
    中可以確認其實我人應該是沒有喝酒的情況，如果我有的話
    就不是這樣，比如說我想睡覺」等語。又其辯護人為其辯護
    稱：「有關於本件犯罪事實請斟酌證據來做判斷，至於被告
    否認犯行，請庭上斟酌被告有輕度身心障礙的情況，且全家
    經濟都是靠被告，因為被告先生臥病在床，所以全家都要靠
    被告，若為有罪，請從輕量刑，被告無酒駕前科，請求給予
    緩刑之機會。」
    經查：
  ㈠被告於警詢時供稱：「我約昨天晚上八點左右開始吃薑母鴨
    的，過程都有喝湯，吃到大約一點結束，在大業路跟豐年路
    口的薑母鴨店吃的，都沒有飲用任何酒類，結束的時候原本
    朋友要幫我叫車，但我想說我精神狀況還可以，所以就自己
    騎車返家了。」並坦承係因警方執行巡邏勤務，於晚上1時
    許，騎乘普通重型機車369-BDJ，於臺北市北投區光明路與育
    仁路口，因未帶安全帽而為警攔檢對其施以酒精濃度測試（
    偵卷第16至17頁）。核與被告為警攔查實施酒測之錄音錄影
    光碟經本院當庭勘驗結果之對話內容有被告因未載安全帽而
    被員警攔檢並向員警表示在北投吃薑母鴨，吃完大概半小時
    ，從晚上8點左右開始吃薑母鴨，有喝湯，大概一點多離開
    ，他們本來其實是要叫車讓我回去的，但是我又覺得我又沒
    有喝醉（本院卷第45頁、第69至71頁）等情節大致相符。是
    本案員警上開取證程序均依法辦理，尚無任何明顯瑕疵或違
    法之處，被告所辯遭恐嚇誘導，並不足採信。
  ㈡本案員警實施酒精濃度測試，所使用之呼氣酒精測試器，業
    由財團法人工業技術研究院檢定合格，已如前述。是被告當
    日實施呼氣酒精濃度測試時，該呼氣酒精測試器仍係檢定合
    格有效之機器，因此測得其呼氣酒精濃度每公升0.72毫克，
    有酒精測定紀錄表1紙附卷可按（偵卷第21頁），觀諸該酒
    精測定紀錄表上，日期為2021/10/31，時間為01：50，測定
    值顯示為0.72mg/L，外觀上均無明顯修改痕跡，酒測值0.72
    mg/L應屬機器真實反應，是被告於酒測當時其呼氣酒精濃度
    已達每公升0.72毫克，至堪認定。
  ㈢綜上所述，被告前開所辯，顯為事後卸責之詞，無足採信。
    本案事證已臻明確，被告犯行堪以認定，應予依法論科。
二、論罪科刑：
  ㈠行為後法律有變更者，適用行為時之法律。但行為後之法律
    有利於行為人者，適用最有利於行為人之法律，刑法第2條
    第1項定有明文。本案被告行為後，刑法第185條之3業於111
    年1月28日修正公布、同年月30日生效施行。修正前刑法第1
    85 條之3第1 項第1 款規定為：「駕駛動力交通工具而有下
    列情形之一者，處二年以下有期徒刑，得併科二十萬元以下
    罰金：一、吐氣所含酒精濃度達每公升零點二五毫克或血液
    中酒精濃度達百分之零點零五以上。」修正後則規定為：「
    駕駛動力交通工具而有下列情形之一者，處三年以下有期徒
    刑，得併科三十萬元以下罰金：一、吐氣所含酒精濃度達每
    公升零點二五毫克或血液中酒精濃度達百分之零點零五以上
    。」經比較新舊法結果，修正後之條文既提高法定刑上限
　　，應以被告行為時即修正前之規定較有利於被告，依刑法第
    2 條第1 項前段規定，本件應適用被告行為時即修正前刑法
    第185 條之3 第1 項第1 款之規定處斷，合先敘明。
　㈡核被告所為，係犯修正前刑法第185 條之3 第1 項第1 款之
    駕駛動力交通工具而吐氣所含酒精濃度達每公升零點二五毫
    克以上罪。
　㈢審酌被告持僥倖心理，未待酒精代謝或稍嗣休息，貪圖行動
    之便利，貿然騎乘機車行駛於市區道路上，因未載安全帽而
    為警查獲，罔顧己身及其他用路人之生命、身體之法益，亦
    無視政府對酒後不得駕駛動力交通工具之法令宣導，法治觀
    念薄弱，所為實難輕恕，其犯後又否認犯行，並考量其吐氣
    所含酒精濃度高達每公升0.72毫克之犯罪情節，暨其有輕度
    身心障礙（本院卷第95頁）及自述為國中肄業，目前沒有工
    作，都在照顧家人，跟四個小朋友、先生同住，經濟來源是
    靠低收入戶補助生活狀況等一切情狀，及酌以蒞庭檢察官之
    意見，量處如主文所示之刑，並依刑法第41條第1項前段定
    易科罰金之折算標準。至辯護人雖為被告請求緩刑，惟考量
    被告否認犯行，並聲請本院勘驗員警攔檢、警詢及偵訊光碟
    ，以明其於偵查中之自白非全然出於任意性；且酒精濃度高
    達每公升0.72毫克之犯罪情節，並政府對於酒後駕車動輒造
    成人身傷亡及家庭破碎，早已廣為宣傳切勿酒後駕車，並責
    由執法機關嚴加取締，且於刑法第185條之3規定之歷次修法
    ，立法者藉由提高刑責方式體現前揭政策之旨意，被告仍無
    視上開禁令及宣導，猶為本案犯行，足見不法意識非微，難
    以被告及其家人身心經濟狀況為由，逕認賦予緩刑宣告之機
    會，而想像此舉可策其自新，確保其無再犯之虞，則無疑迴
    避國法之適用，藉此促使被告自我負責、成長之可能性。從
    而，被告請求緩刑宣告之事由，均非為本院所能接受，故不
    宜給予緩刑，併此敘明。
據上論斷，應依刑事訴訟法第299條第1項前段判決如主文。
本案經檢察官詹于槿提起公訴，檢察官吳昭瑩到庭執行職務
中　　華　　民　　國　　111 　年　　4 　　月　　25　　日
                  刑事第六庭法  官  李建忠
以上正本證明與原本無異。
如不服本判決應於收受送達後20日內向本院提出上訴書狀，並應
敘述具體理由。其未敘述上訴理由者，應於上訴期間屆滿後20日
內向本院補提理由書（均須按他造當事人之人數附繕本）「切勿
逕送上級法院」。
因疫情而遲誤不變期間，得向法院聲請回復原狀。　　　　　　
                            書記官  林承翰
中　　華　　民　　國　　111 　年　　4 　　月　　25　　日
附錄：本案論罪科刑法條全文
修正前中華民國刑法第185之3條　　　
駕駛動力交通工具而有下列情形之一者，處二年以下有期徒刑，
得併科二十萬元以下罰金：
一、吐氣所含酒精濃度達每公升零點二五毫克或血液中酒精濃度
    達百分之零點零五以上。
二、有前款以外之其他情事足認服用酒類或其他相類之物，致不
    能安全駕駛。
三、服用毒品、麻醉藥品或其他相類之物，致不能安全駕駛。
因而致人於死者，處三年以上十年以下有期徒刑；致重傷者，處
一年以上七年以下有期徒刑。
曾犯本條或陸海空軍刑法第五十四條之罪，經有罪判決確定或經
緩起訴處分確定，於五年內再犯第一項之罪因而致人於死者，處
無期徒刑或五年以上有期徒刑；致重傷者，處三年以上十年以下
有期徒刑。